【裁判字號】    95,聲,2432
【裁判日期】    950726
【裁判案由】    返還提存物
【裁判全文】
臺灣臺北地方法院民事裁定              95年度聲字第2432號
聲  請  人  甲○○
相  對  人  乙○○
上列聲請人聲請返還提存物事件，本院裁定如下：
    主  文
聲請駁回。
    理  由
一、聲請人意旨：聲請人前遵本院95年度裁全字第975號民事裁
    定為擔保假扣押，曾提供新台幣（下同）420,000元為擔保
    金，並以本院95年度存字第483號提存事件提存在案。今因
    聲請人本票裁定事件業已確定，並提出本院95年度票字第
    21979號本票准許強制執行之民事裁定及其確定證明書為證
    ，應供擔保之原因已消滅，依民事訴訟法第104條第1項第1
    款規定，聲請返還提存物等語。
二、按返還擔保金，民事訴訟法第106條準用第104條之規定，須
    符合：(1)應供擔保之原因消滅者；(2)供擔保人證明受擔保利
    益人同意返還者；(3)訴訟終結後，供擔保人證明已定20日以
    上之期間，催告受擔保利益人行使權利而未行使，或法院依
    供擔保人之聲請，通知受擔保利益人於一定期間內行使權利
    並向法院為行使權利之證明而未證明者之要件，法院始得裁
    定返還擔保金。有謂「應供擔保之原因消滅者」，在債權人
    因釋明假扣押之原因而供之擔保，係擔保債務人因假扣押所
    應受之損害，故必待債務人無損害發生，或債權人本案勝訴
    確定，或就所生之損害已經賠償時，始符合之（最高法院53
    年台抗字第279號判例）。
三、經查，聲請人為擔保假扣押，曾提供400,000元為擔保金，
    有本院95年度裁全字第975號、95年度存字第483號卷可稽。
    又聲請人聲請本票強制執行裁定業獲准予強制執行之裁定，
    有聲請人提出之本院95年度票字第21979號民事裁定可參，
    聲請人主張之事實，洵屬真正無訛。然本件本票准許強制執
    行裁定確定，係屬非訟事件，並無確定實體上法律關係有否
    之效力，發票人仍得依非訟事件第195條規定提起確認本票
    債權不存在之訴，且此項起訴並無期間之限制（最高法院64
    年台抗字第242號判例意旨參照），如准予返還擔保金，債
    務人仍有受損害之可能，尚難認為本件應供擔保原因消滅。
    此外，聲請人又未能證明已得相對人同意返還或已定20日以
    上期間催告或通知受擔保利益人（即相對人）行使權利，而
    相對人未行使。
四、綜上所述，聲請人之聲請不符合返還擔保金之要件，自不能
    准許。
中    華    民    國    95    年    7     月    26    日
                  民事第三庭    法  官  曾啟謀
以上正本係照原本作成
如不服本裁定應於送達後10日內向本院提出抗告狀，並繳納抗告
費新臺幣1,000元
中    華    民    國    95    年    7     月    26    日
                                書記官  王月伶


司法院資訊處製作；財團法人民間司法改革基金會備份。
